【裁判字號】    98,上易,1296
【裁判日期】    980722
【裁判案由】    竊盜
【裁判全文】
臺灣高等法院刑事判決                98年度上易字第1296號
上  訴  人  臺灣宜蘭地方法院檢察署檢察官
被      告  甲○○
上列上訴人，因被告竊盜案件，不服臺灣宜蘭地方法院98年度易
字第165號，中華民國98年4月27日第一審判決（起訴案號：臺灣
宜蘭地方法院檢察署98年度偵緝字第11號）提起上訴，本院判決
如下：
    主  文
上訴駁回。
    理  由
一、公訴意旨略以：被告甲○○夥同綽號「小張（彰）」等姓名
    年籍不詳之成年男子3 人（下簡稱「小彰」等人），基於意
    圖為自己不法所有之共同犯意，由不知情之賴禹汝提供車號
    1656-FE 號自用小客車借予「小彰」，及由被告以其所租用
    之車號252-EK號營業用小客車，作為載運贓物之工具，於民
    國96年12月8 日凌晨0時30分許起，被告與「小彰」等共4人
    ，以破壞大門門鎖方式，接續進入：(一)設於宜蘭縣宜蘭市○
    ○路69號2樓之「ING安泰人壽」竊取筆記型電腦3 臺、桌上
    型電腦2臺、液晶螢幕1臺、鑽戒1 枚及現金約新臺幣（下同
    ）1萬元；(二)上開樓房3樓之「國華人壽」，竊取筆記型電腦
    6臺、液晶螢幕2臺、現金約3萬元；(三)上開樓房4樓之「遠雄
    人壽」，竊取筆記型電腦11臺、桌上型電腦9臺、液晶螢幕8
    臺、投影機1臺、掌上型PDA1臺、戒指1枚及現金約4 萬元，
    得手後分別以上開車輛將竊得之贓物往北搬運。嗣為警調取
    國道五號頭城收費站監視錄影畫面循線查知上情。因認被告
    涉刑法第321條第1項第2款、第4款之加重竊盜罪嫌。
二、按，被告以外之人於審判外之陳述，雖不符合同法159條之1
    至第159條之4之規定，但經當事人於審判程序同意作為證據
    ，法院審酌該言詞陳述或書面陳述作成時之情況，認為適當
    者，亦得為證據，刑事訴訟法第159條之5第1 項，定有明文
    。本件被告甲○○對於以下所引證據資料，均不爭執其證據
    能力，本院認並無違法或不當之情況，依刑事訴訟法第 159
    條之5規定，該傳聞證據均具備證據能力。
三、按，犯罪事實應依證據認定之，無證據不得認定犯罪事實，
    刑事訴訟法第154條第2項定有明文。刑事訴訟法第161條第1
    項規定，檢察官就被告犯罪事實，應負舉證責任，並指出證
    明之方法。因此，檢察官對於起訴之犯罪事實，應負提出證
    據及說服之實質舉證責任。倘其所提出之證據，不足為被告
    有罪之積極證明，或其闡明之證明方法，無從說服法官以形
    成被告有罪之心證，基於無罪推定之原則，自應為被告無罪
    判決之諭知（最高法院92年臺上字第128 號判例）。公訴人
    認被告涉犯加重竊盜罪嫌，無非係以(一)被告之供述；(二)證人
    賴禹汝警詢、偵查中之證詞；(三)證人即ING 安泰人壽員工丙
    ○○、國華人壽員工丁○○、遠雄人壽員工乙○○、迎賓汽
    車股份有限公司負責人李國良於警詢時之證詞；(四)監視錄影
    畫面翻拍照片12幀；(五)被告所使用之0000000000號行動電話
    與0000000000號、0000000000號、000000 0000 號行動電話
    通聯調閱查詢單，為主要論據。訊據被告甲○○，堅詞否認
    有共同竊盜犯行，先後辯稱：伊為計程車司機，載送客人為
    其業務，伊係於96年12月5 日在臺北車站排班時，一位姓名
    年籍不詳叫「黑」什麼的男子以來回2000元之價格要求包車
    到宜蘭縣宜蘭市○○路69號附近，之後於翌日以電話向伊包
    車到同樣地點，12月8日再向電話伊叫車，表示以來回 3000
    元價格請伊幫忙搬家，伊以為那是「黑」什麼的他家。伊到
    達宜蘭縣宜蘭市○○路69號後停車等待，沒有上樓，「小彰
    」等人上樓，搬下黑色塑膠袋裝的物品放在一樓樓梯間，伊
    才幫忙搬上車，伊全程均係依照顧客之要求而為之，不知道
    他們是來宜蘭偷東西的，伊並未與「小彰」等人有共同竊盜
    之犯意聯絡等語。
四、經查：
(一)被告於96年12月8日凌晨駕駛車牌號碼252- EK號營業用小客
    車至宜蘭縣宜蘭市○○路69號前，與「小彰」等人共同將該
    建物一樓樓梯間電腦、液晶螢幕等物品搬運至被告計程車內
    ，繼而駕駛計程車搭載不詳姓名年籍之男子及上開物品離去
    等情，已據被告供陳在卷，核與證人即ING 安泰人壽員工丙
    ○○、國華人壽員工丁○○、遠雄人壽員工乙○○於警詢中
    證述發現公司遭竊之情況相符，並有監視錄影畫面翻拍照片
    12幀存卷可憑，固堪信為真實。被告為計程車司機，自96年
    9月29日起即以包月方式，以每日500元之租金向迎賓汽車股
    份有限公司承租計程車之事實，有小客車租賃定型化契約書
    附卷可憑（警卷32頁），並據證人即迎賓汽車股份有限公司
    負責人李國良證述明確（警卷17頁）。衡諸一般常情，計程
    車司機於他人要求搭乘、包車甚至搬家時，只要價錢合理，
    鮮少拒絕之理，計程車司機與所搭載顧客間，往往並不熟識
    ，多半亦不會探詢乘客搭乘計程車之目的，是本件身為計程
    車司機之被告，在上址等候並搭載姓名年籍不詳之人載運物
    品離去，是否出於與「小彰」等人共同竊盜犯意聯絡，應有
    積極事證以資證明。
(二)依公訴人所舉監視錄影畫面翻拍照片所示，僅有宜蘭縣宜蘭
    市○○路69號前有人在外等候，被告所駕駛之計程車與另一
    臺白色裕隆牌自小客車經過國道五號高速公路頭城收費站之
    畫面，無從認被告有公訴人所指與「小彰」等人結夥進入宜
    蘭縣宜蘭市○○路69號2 樓「ING安泰人壽」、3樓「國華人
    壽」、4 樓「遠雄人壽」之情形，公訴人就所指被告有結夥
    進入上開人壽公司部分，並未為其他舉證，實難認被告確有
    公訴人所指與「小彰」等人結夥進入上開人壽公司之行為。
    公訴人另舉證人賴禹汝及通聯調閱查詢單為據，惟查，證人
    賴禹汝係證稱車牌號碼1656-FE 號自用小客車係其所有，曾
    借綽號「阿彰」男子使用，其不知「阿彰」之真實姓名等語
    （警卷5至8頁、97年度偵字第799 號偵查卷39頁），與被告
    是否參與本案尚無必然之關連。另依被告所持用0000000000
    號行動電話之通聯調閱查詢單所載，被告持用之0000000000
    號行動電話與0000000000號、0000000000號、0000000000號
    行動電話，於本件案發前後均有聯繫之紀錄（97年度偵緝字
    第11號偵查卷38至70頁）。惟前揭通聯紀錄，僅足證明被告
    與0000000000號、0000000000號、0000000000號行動電話持
    用人有電話聯絡，已難謂聯繫內容有關本案竊盜。被告辯稱
    於本案發生時，係「黑」什麼的男子向伊借行動電話跟友人
    聯絡，案發後則有時接到「小彰」他們的電話約叫車，但伊
    剛好有客人沒有接受他們的叫車等語，依被告係擔任計程車
    司機，偶有乘客臨時借用行動電話，或顧客搭乘後再以電話
    向被告叫車等情況，衡情尚屬平常，實難憑前揭通訊紀錄，
    據以推認被告與「小彰」等人有本案竊盜之犯意聯絡。
(三)公訴人另指被告曾於警詢時自白知悉「小彰」等人竊盜犯行
    ，並舉被告警詢筆錄第3頁倒數第6行至4頁第7行為據。然查
    ，觀諸警詢筆錄，固有「〈警方詢問〉你與綽號『小彰』之
    男子如何聯繫，會合共同行竊」、「〈被告回答〉我與綽號
    『小彰』之男子一同，由他下車察看欲行竊的地點，所以行
    竊當天我才知道到哪裡跟他們會合」、「〈警方詢問〉你與
    綽號『小彰』及姓名不詳之男子如何聯絡分工行竊」、「〈
    被告回答〉他就包車到宜蘭來看欲行竊的地點並留下我所使
    用的行動電話門號」等語記載（警卷被告警詢筆錄3至4頁）
    ，然經原審當庭勘驗被告警詢錄音內容結果，警員詢問內容
    並未問及前述「如何會和共同行竊」、「如何聯絡分工行竊
    」等語，被告回答過程中固描述「小彰」等人包伊計程車至
    宜蘭縣宜蘭市○○路69號之過程，但未稱「會合由『小彰』
    察看欲行竊之地點」等語，此有審判筆錄可稽（原審卷23頁
    ），足信被告並未於警詢中自白犯罪。公訴人認被告曾自白
    犯行，容有誤會。
(四)本件依被告所述，伊係依顧客包車自臺北至宜蘭搬家之要求
    ，前往宜蘭縣宜蘭市○○路69號前停車等候，於顧客搬運物
    品下樓後，將物品幫忙搬運至車內，並非不合一般常情。又
    計程車司機排班等候顧客搭乘，與乘客並不認識，亦多未詢
    問乘客使用計程車之目的，本件實難要求被告依乘客搬家之
    要求，前往宜蘭縣宜蘭市○○路69號前等待「小彰」等人搬
    運物品，或被告幫忙將「小彰」等人以黑色塑膠袋裝之物品
    搬入車內時，已知「小彰」等人係竊取「ING 安泰人壽」、
    「國華人壽」、「遠雄人壽」之物。被告辯稱不知「小彰」
    等人竊盜等情，與常情相符。綜上所述，被告於上揭時地駕
    駛計程車，至宜蘭縣宜蘭市○○路69號與「小彰」等人搬運
    「ING 安泰人壽」、「國華人壽」、「遠雄人壽」之電腦、
    液晶螢幕等離開現場之事實，固堪認定。然依公訴人所舉證
    據，尚不足以證明被告與「小彰」等人就前揭竊盜犯行，有
    犯意聯絡及行為分擔，本件實難僅憑證人丙○○、丁○○、
    乙○○證述發現遭竊之情節、監視錄影畫面翻拍照片所示被
    告曾前往上址之情形，及被告於凌晨至上址、參與搬運物品
    ，其持用行動電話與「小彰」等男子之行動電話有通聯紀錄
    等情況證據，即遽予推論被告係「小彰」等人實施竊盜犯行
    之共犯。公訴人所舉事證，尚無從說服法院以形成被告有罪
    之心證，依上揭法條規定及說明，原審乃為被告無罪判決之
    諭知。核無不合。
五、檢察官上訴意旨略稱：本案被告為計程車司機，前有多次竊
    盜前科犯行，其雖辯稱伊係受客人請託幫忙載運，不知竊盜
    之情等語，然（一）被告係在台北營業，焉有客人寧捨直接
    央請宜蘭市之計程車載運，反倒花費倍數之車資，央請被告
    由台北空車至宜蘭市載運之理？（二）被告有多項竊盜等前
    科，屬有相當閱歷、社會經驗之人，對於客人在深夜，無端
    央請伊空車由台北至宜蘭搬家，焉有不知之理？縱上，足見
    被告所辯，不僅違背經驗法則，並已然明顯超乎生活常識，
    所辯已可完全排除其合理可能性，是原審認事用法應有不當
    云云。但查，原判決已說明認定起訴書所依憑之證據，無從
    說服法院形成有罪之心證，核與卷內證據資料相符，上訴書
    未提出客觀補強證據，徒以被告有竊盜前科，所辯不僅違背
    經驗法則，並已然明顯超乎生活常識，所辯已可完全排除其
    合理可能性云云，指摘原判決採證不當，已難認允當，況且
    ，被告有竊盜前科，與被告係本件共犯之關連性，未據檢察
    官闡述，而由台北至宜蘭，與由宜蘭至台北搭乘或包計程車
    ，均有一趟係空車之情形，尚無不同，是上訴書上開論述，
    難以採認，從而，本件上訴核為無理由，應予駁回。
據上論斷，應依刑事訴訟法第368條，判決如主文。
本案經檢察官周誠南到庭執行職務。
中    華    民    國    98    年    7     月    22    日
                  刑事第三庭審判長法  官  陳博志
                                  法  官  許文章
                                  法  官  蔡聰明
以上正本證明與原本無異。
不得上訴。
                                  書記官  陳建邦
中    華    民    國    98    年    7     月    22    日


司法院資訊處製作；財團法人民間司法改革基金會備份。
